臺灣高雄地方法院民事判決　　　　　　　95年度重訴字第45號
原　　　告　丁○○
訴訟代理人　洪天慶律師
被　　　告　丙○○
　　　　　　　　　　　現另案羈押在臺灣高雄看守所
　　　　　　甲○○
共　　　同
訴訟代理人　李慶榮律師
　　　　　　孫守濂律師
被　　　告　戊○○
　　　　　　　　　　　現另案羈押在臺灣高雄看守所
　　　　　　乙○○
　　　　　　　　　　　現另案羈押在臺灣高雄看守所
上當事人間刑事附帶民事請求損害賠償事件，經本院刑事庭裁定
移送民事庭審理（94年度附民字第191 號），本院於民國96年4
月16日言詞辯論終結，判決如下：
    主  文
被告丙○○、戊○○、乙○○應連帶給付原告新台幣壹仟壹佰零
柒萬零貳佰參拾壹元，及自民國九十四年三月二十四日起至清償
日止，按年利率百分之五計算之利息。
原告其餘之訴駁回。
訴訟費用由被告丙○○、戊○○、乙○○連帶負擔百分之五十五
，餘由原告負擔。
    事實及理由
一、按訴狀送達後，原告不得將原訴變更或追加他訴，但擴張或
    減縮應受判決事項之聲明者，不在此限，民事訴訟法第255
    條第1 項第3 款定有明文。原告起訴時，聲明請求被告應連
    帶給付原告新台幣（下同）20,771,441元，及自起訴狀繕本
    送達之翌日起至清償日止按年利率5%計算之利息，嗣於本院
    審理時，減縮請求被告應連帶給付19,870,231元，及自起訴
    狀繕本送達最後一位被告之翌日起至清償日止，按年利率5%
    計算之利息，依上開法條規定，原告所為之訴之減縮，應予
    准許。
二、原告主張：原告於民國93年8 月21日凌晨4 時許，偕同訴外
    人葉東瑤至高雄市○○區○○路176 號5 樓「巴黎風法式餐
    廳」飲酒，席間原告與被告丙○○因故發生口角，原告一時
    氣憤，自身上所背內放有制式手槍2 枝（下稱A 槍、B 槍）
    之背袋內，取出其中1 支手槍朝餐廳天花板連開7 、8 槍。
    被告丙○○乃邀原告至辦公室談判，被告戊○○、乙○○則
    隨行在後，被告甲○○則指示被告乙○○向訴外人朱坤信拿
    取槍枝1 把進入辦公室。詎被告丙○○、戊○○、乙○○於
    原告進入辦公室後，即基於殺人之犯意聯絡，由被告丙○○
    勒住原告之脖子，被告戊○○則伺機奪取A 槍，並朝原告射
    擊，被告乙○○亦持自朱坤信處取得之槍枝朝原告射擊，致
    原告受有槍傷併第7 頸椎、第1 胸椎骨骨折脊髓損傷癱瘓、
    第7 、8 胸椎骨骨折脊髓損傷癱瘓、右側血胸氣胸等傷害，
    並因此造成原告終身癱瘓。原告因被告上開侵權行為，支出
    醫藥費735,120 元，看護費84,000元，勞動能力亦因而減損
    ，受有損害3,350, 980元，且終身須人看護，起訴後尚有餘
    命44年，依每月看護費用20,722元計算，須支出看護費用5,
    70 0,131元，更因此精神上痛苦不堪，而得請求精神慰撫金
    1, 000萬元。爰依侵權行為之法律關係，聲明求為命被告連
    帶給付19,870,231元，及自刑事附帶民事訴訟起訴狀繕本送
    達最後1 位被告之翌日起至清償日止，按年利率5%計算之利
    息。
三、被告之答辯：
  (一)被告丙○○、甲○○則以：本件案發生當時，純係因原告於
    店內開槍示威，被告戊○○因個性較為衝動，恐原告有續行
    開槍突擊被告或他人之行為，乃搶奪原告之槍枝，並開槍射
    擊原告，此為突發事故，非出於被告丙○○之指示或造意，
    被告丙○○與被告戊○○亦無犯意聯絡，被告丙○○自無須
    對原告之損害負賠償責任。又被告丙○○、甲○○並未參與
    本件侵權行為，且無任何教唆或幫助之行為，亦無庸對原告
    負損害賠償責任。況且，本件係因原告先有攜槍及開槍恐嚇
    行為，而遭被告戊○○反制受傷，原告對其損害之發生，顯
    與有過失等語，資為抗辯。其答辯聲明：原告之訴駁回。
  (二)被告戊○○則以：因原告持槍對著被告丙○○等人，所背袋
    子內尚有另一把槍枝，其乃伺機奪取原告袋內之槍枝，並在
    袋內朝原告開1 槍，但未擊發成功（啞彈），嗣因原告持槍
    走過來，被告丙○○為搶奪原告手上之槍枝而與原告發生拉
    扯，其即朝原告手臂射擊2 槍，其係出於自衛而開槍等語，
    資為抗辯。其答辯聲明：原告之訴駁回。
  (三)被告乙○○則以：其雖有在現場，但未對原告開槍，原告請
    求其賠償實無理由等語，資為抗辯。其答辯聲明：原告之訴
    駁回。
四、兩造不爭執及爭執之事項：
  (一)不爭執部分：
    1.原告於上開時地，因與被告丙○○發生口角，即自身上所
      背內放有手槍2 枝之背袋內，取出其中一支手槍朝天花板
      連開7 、8 槍。被告丙○○乃邀原告至辦公室談判，被告
      戊○○、乙○○則隨行在後。被告丙○○於原告進入辦公
      室後，即與原告發生拉扯，被告戊○○則伺機奪取A 槍，
      並朝原告射擊，被告乙○○亦持自朱坤信處取得之槍枝，
      在辦公室內朝不明方向射擊1 槍（未造成原告受傷），原
      告因而受有槍傷併第7 頸椎、第1 胸椎骨骨折脊髓損傷癱
      瘓、第7 、8 胸椎骨骨折脊髓損傷癱瘓、右側血胸氣胸等
      傷害，並因此癱瘓致喪失勞動能力。
    2.原告因本件事故之發生，支出醫藥費735,120 元、看護費
      84,000 元。
  (二)爭執部分：
    1.被告丙○○、戊○○、乙○○是否有共同殺傷原告之行為
      ？被告甲○○是否為造意人？原告是否與有過失？
    2.原告得請求之項目及數額？
五、被告丙○○、戊○○、乙○○是否有共同殺傷原告之行為，
    及被告甲○○是否為造意人，原告是否與有過失部分：
  (一)因原告主張援引刑事庭所調查之相關事證（臺灣高等法院高
    雄分院95年度上字第100 號刑事案件），而經本院取刑事卷
    查核結果，原告於93年8 月21日凌晨4 時許，與被告丙○○
    發生口角，經被告丙○○之勸誘而進入辦公室，被告丙○○
    、戊○○、乙○○於原告進入辦公室後，即由被告丙○○勒
    住原告之脖子，被告戊○○則伺機奪取原告放置在背袋內之
    A 槍，並在背袋內朝原告射擊，但未擊發成功（啞彈），而
    被告丙○○為奪取原告身上之B 槍，正與原告發生拉扯，被
    告戊○○乃再朝原告右臂射擊1 槍，此時，被告乙○○持自
    朱坤信處取得之槍枝趕至辦公室，被告戊○○因見原告中槍
    仍未倒下，復持A 槍朝原告右肩上方擊發1 槍，被告乙○○
    亦隨即以所持之手槍朝不明方向擊發1 槍，原告中槍倒地後
    ，被告丙○○即乘機奪取原告身上之B 槍，並持B 槍欲朝原
    告射擊，惟遭訴外人陳世原制止始未擊發，原告因此受有槍
    傷併第7 頸椎、第1 胸椎骨骨折脊髓損傷癱瘓、第7 、8 胸
    椎骨骨折脊髓損傷癱瘓、右側血胸氣胸等傷害等情，除經原
    告於上開刑事案件陳述甚詳外，且核與證人即在場人陳世原
    、丁玉璽、葉東瑤、朱坤信於上開刑事案件偵查中及1 審審
    理時證述情節相符；而被告戊○○對上述其如何搶奪槍枝、
    射擊原告之情並不爭執，且於上開刑事案件偵查中結證稱：
    其朝原告射擊後，被告乙○○就從門外持槍衝進來，乙○○
    一進來，就聽到1 個槍聲，是被告乙○○所持槍枝開槍；其
    有看到被告丙○○從原告搶來B 槍時，有做出要朝原告開槍
    （拉滑套）之動作，陳世原表示原告已經倒地不要這樣，被
    告丙○○才沒有開槍擊發等語，及被告乙○○於上開刑事案
    件偵查中結證稱：原告倒下去後，被告丙○○有搶到原告之
    槍枝，將槍指向原告，作勢要開槍，有人阻止所以沒有開槍
    等語；再佐以被告丙○○、戊○○事先均已知悉原告身上攜
    帶A 、B 手槍，且將A 槍放置在背袋內，欲奪取並非易事，
    如非被告丙○○趁機先勒住原告脖子，使原告無法伸手拿取
    手槍，被告戊○○豈敢貿然伸手至原告背袋內奪取A 槍。是
    以，被告丙○○抗辯本件純係突發事故，其與被告戊○○並
    無犯意聯絡云云，被告乙○○抗辯其僅係在場云云，均不足
    採信，被告丙○○於本件案發時，確有先以手勒住原告脖子
    ，與原告拉扯，於原告中槍倒地後，自原告處奪取B 槍，欲
    開槍射擊原告，經陳世原阻止而未開槍之行為，被告戊○○
    有搶奪原告槍枝，並以之射擊原告之行為，被告乙○○則有
    持自朱坤信處取得之槍枝，在案發地點朝不明方向擊發1 槍
    之行為，均堪予認定。又被告丙○○、戊○○、乙○○分別
    係國中畢業、國中肆業、高職肆業，有戶籍資料在卷可稽，
    足認其3 人均有相當之智識能力，對於A 槍具有殺傷力，在
    狹小之密閉空間內，於近距離以之射擊拉扯移動中之人體，
    極可能擊中人體重要部位，尚難諉為不知，而被告丙○○一
    進辦公室即以手勒住原告脖子，使被告戊○○得趁機奪取A
    槍，用以射擊原告，並於原告中槍倒地後，奪取B 槍近距離
    欲朝原告射擊，被告乙○○見被告丙○○與原告正在拉扯，
    而在狹隘之辦公室內擊發1 槍，應堪認被告丙○○、戊○○
    、乙○○有共同殺傷原告之行為。
  (二)至被告戊○○抗辯係因原告在辦公室內持槍對著被告丙○○
    等人，害怕原告傷人，乃基於防衛之意思，奪槍射擊原告云
    云。惟經本院調取上開刑事卷查核結果，原告於被告丙○○
    邀其至辦公室時，已將A 、B 槍放回背袋內一節，業據證人
    林龍興於上開刑事案件1 審審理中證稱：原告要走進辦公室
    時槍枝已經收起來了等語明確，而據證人陳世原於上開刑事
    案件偵查中證稱：「‧‧‧‧‧‧戊○○就趁機動手搶奪丁○○斜背於左側背袋中之槍械，‧‧‧‧‧‧丙○○這時也
    從丁○○背袋中搶得另1 支槍械」等語，亦足見原告於進入
    辦公室時，已將槍枝放入背袋內，故被告戊○○抗辯原告持
    槍對著被告丙○○等人云云，委無可採。原告於進入辦公室
    時，既僅係攜帶手槍在身，並未持以射擊，則被告戊○○伺
    機奪取並持之槍擊原告，自難認屬防衛行為。
  (三)至原告主張被告甲○○指而示被告乙○○自朱坤信處拿取槍
    枝至辦公室對內射擊1 槍，屬造意人等語，為被告甲○○所
    否認。經查，被告乙○○於上開刑事案件警詢時雖陳稱：在
    吧台遇到被告甲○○，被告甲○○表示朱坤信那裡有東西，
    要其帶到辦公室看看，其乃向朱坤信拿取槍械往辦公室走去
    ，走出營業廳大門時雖遭王晉祺阻攔，但被告甲○○將王晉
    祺推開，其走到辦公室時聽到1 聲槍響，遂硬推開大門進入
    等語，惟依被告乙○○上開陳述，僅足認被告乙○○係經被
    告甲○○之告知，而知可自朱坤信處取得槍械，將之帶至辦
    公室，尚不得遽以認定被告乙○○係因被告甲○○之教唆，
    萌生持槍至辦公室內槍傷原告之犯意。此外，原告並未提出
    其他證據以實其說，是原告主張被告乙○○係受被告甲○○
    之教唆而持槍在辦公室射擊1 槍云云，洵屬無據。
  (四)再按損害之發生或擴大，被害人與有過失者，法院得減輕賠
    償金額，或免除之，民法第217 條第1 項定有明文。即被害
    人之行為須予損害之發生或擴大以助力，而與損害之發生與
    擴大有相當因果關係者，始有過失相抵之適用。本件原告於
    案發當日固攜帶手槍2 支，惟其攜帶槍枝之行為，並非予被
    告戊○○搶奪槍枝進而對其射擊之行為以助力，且此攜帶槍
    枝之行為，在通常狀態下，並不當然會發生槍枝遭搶奪、射
    擊之結果，尚難認原告之行為與損害之發生或擴大有相當因
    果關係存在，依上開說明，本件並無過失相抵原則之適用。
六、按因故意或過失，不法侵害他人之權利者，負損害賠償責任
    。數人共同不法侵害他人之權利者，連帶負損害賠償責任。
    不法侵害他人之身體或健康者，對於被害人因此喪失或減少
    勞動能力或增加生活上之需要時，應負損害賠償責任。不法
    侵害他人之身體、健康者，被害人雖非財產上之損害，亦得
    請求賠償相當之金額。民法第184 條第1 項前段、第185 條
    第1 項前段、第193 條第1 項及第195 條第1 項前段分別有
    明文。本件被告丙○○、戊○○、乙○○確有對原告為侵權
    行為致其身體受傷，已如前述，則原告依上開規定請求被告
    丙○○、戊○○、乙○○負連帶賠償責任，即屬有據。茲就
    原告所請求之項目及金額是否准許，分述如下：
  (一)醫療費用部分：
    原告主張其因遭槍擊受傷，已支出醫療費用735,120 元部分
    ，業據提出財團法人長庚紀念醫院高雄分院（下稱高雄長庚
    醫院）及高雄醫學大學附設中和紀念醫院醫療費用收據為證
    ，且為被告所不爭執。又經本院依原告受傷之程度審核結果
    ，上開醫療費用收據所載明之治療項別、費用，核屬治療其
    傷勢之必要費用，則原告此部分請求，應予准許。
  (二)看護費用部分：
    1.原告主張因遭槍擊受傷，有請人看護之必要，於94年1 月
      21 日 提起本件訴訟前，已支出看護費用84,000元部分，
      業據提出高雄長庚醫院診斷證明書、看護費收據為證，且
      為被告所不爭執，堪認屬實，應予准許。
    2.又原告主張其因槍擊受傷致四肢癱瘓，終身須請他人全日
      看護照顧一節，業經本院函請高雄長庚醫院醫院鑑定屬實
      ，有高雄長庚醫院95年5 月9 日（95）長庚院高字第5413
      93號函在卷可稽；而原告係63年1 月28日出生，於94年1
      月21日提起本件訴訟時，約31歲，依94年度高雄市男性簡
      易生命表所示平均餘命尚有44.82 年，原告主張其自31歲
      起所需看護之期間為44年，即屬有據，被告雖抗辯原告所
      請求之期間過長，但未提出證據以實其說，自不足採。再
      原告主張其僱請外勞看護照顧，每月支付外勞費用20,722
      元一節，業據其提出自願儲蓄切結書、薪資明細表為證，
      為被告所不爭執，並同意以此數額計算原告所需支付之看
      護費，則以原告支出看護費用20,722元計算，每年即須支
      出248,664 元，再以其請求期間44年，依霍夫曼計算法扣
      除中間利息，其得一次請求之金額為5,700,131 元（計算
      式：248,664 ×22.00000000 ＝5,700,131 ，小數點以下
      四捨五入），故原告此部分之請求，亦應予准許。
  (三)減少勞動能力之損失部分：
    1.原告主張其因遭槍傷致毆傷導致四肢癱瘓，因而終身喪失
      勞動能力一節，業經本院函請高雄長庚醫院、高雄榮民總
      醫院鑑定屬實，有高雄長庚醫院95年5 月9 日（95）長庚
      院高字第541393號函、95年10月31日（95）長庚院高字第
      5A1284號函、高雄榮民總醫院95年7月28日高總管字第095
      0008409 號函在卷可稽，且此項鑑定結果核與原告頸椎、
      脊髓損傷情形相符，應可採信。被告抗辯依原告復健情形
      ，原告尚未達終身喪失勞動能力之程度云云，自不足採。
      又原告係63年1 月28日出生，於本件槍傷事件發生時，約
      30歲7 個月，則依一般人至60歲始辦理退休之年齡核算，
      ，其尚有29年又5 個月之勞動能力，則原告請求以29年計
      算，應屬合理。被告雖抗辯原告所請求之期間過長，但未
      提出證據以實其說，亦不足採。
    2.查原告於本件槍傷事件發生時，年僅30歲又7 個月，且係
      ，有戶籍資料在卷可稽，堪認其有勞動能力，則原告主張
      依每月最低勞保投保薪資15,840元核算其喪失勞動能力之
      損失，非全屬無據，且被告亦同意以此金額為計算原告每
      月喪失勞動能力損失之數額。從而，以原告每月減少勞動
      能力損失15,840元計算，每年即減少190,080 元，再以其
      請求期間29年，依霍夫曼計算法扣除中間利息，其得一次
      請求之金額為3,350,980 元（計算式：190,080 ×17.000
      00000 ＝3,350,980 ，小數點以下四捨五入），故原告此
      部分之請求，應予准許。
  (三)精神慰撫金部分：
    原告因遭槍傷而受有第7 頸椎、第1 胸椎骨骨折脊髓損傷癱
    瘓、第7 、8 胸椎骨骨折脊髓損傷癱瘓、右側血胸氣胸等傷
    害，經醫治後四肢仍癱瘓，無法自理生活，需他人全日照顧
    日常生活起居，且終身喪失勞動能力等情，已如前述，足認
    原告因身體遭受不法侵害，精神上受有極大痛苦。本院審酌
    原告係高職畢業，受傷前曾幫忙其母從事資源回收工作，無
    固定收入，名下並無不動產，被告丙○○、戊○○、乙○○
    分別係國中畢業、國中肆業、高職肆業，被告丙○○曾擔任
    巴黎風法式餐廳未支領底薪之業績幹部，被告戊○○、乙○○則為被告丙○○之手下，名下均無不動產等情，有兩造之
    戶籍資料、財產所得調件明細表及上開刑事案件卷證資料在
    卷可稽，及本件係因原告在被告丙○○任職之巴黎風法式餐
    廳內鳴槍，而引發被告丙○○、戊○○、乙○○之上開行為
    ，並原告正值壯年，因此事故致四肢癱瘓、終身喪失勞動能
    力，精神所受痛苦甚劇等一切情狀，認原告得請求之精神慰
    撫金以120 萬元為相當，故原告在此金額範圍內之請求，即
    有理由，應予准許，逾此數額之請求，為無理由，應予駁回
    。
七、綜上所述，原告主張其因被告丙○○、戊○○、乙○○之侵
    權行為而受有傷害，應屬可採，被告丙○○、戊○○、乙○○抗辯並未參與或屬自衛行為及原告與有過失云云，均不足
    採；另原告主張被告甲○○教唆被告乙○○對原告為侵權行
    為部分，則屬無據。又原告得請求賠償之金額為醫療費用73
    5,120 元、看護費用5,784,131 元、減少勞動能力損失3,35
    0,980 元及精神慰撫金120 萬元，合計11,070,231元。從而
    ，原告依侵權行為之法律關係，請求被告丙○○、戊○○、
    乙○○連帶給付11,070,231元，及自刑事附帶民事訴訟起訴
    狀繕本送達最後1 位被告之翌日即94年3 月24日起至清償日
    止，按年利率5%計算之利息，為有理由，應予准許。逾此範
    圍之請求及請求被告甲○○連帶給付部分，均無理由，應予
    駁回。
八、結論：本件原告之訴為一部有理由，一部無理由，依民事訴
    訟法第79條、第85條第2 項，判決如主文。
中　　華　　民　　國　　96　　年　　4 　　月　　30　　日
                  民事第二庭法　官　黃悅璇
正本係照原本作成。
如不服本判決，應於送達後20日內，向本院提出上訴狀並表明上
訴理由，如於本判決送達前提起上訴者，應於判決送達後10日內
補提上訴理由書（須附繕本）。
中　　華　　民　　國　　96　　年　　4 　　月　　30　　日
                            書記官　吳慕瑩
